臺灣臺北地方法院民事判決　　　　　　　95年度訴字第7514號
原　　　告　　台灣中小企業銀行股份有限公司
法定代理人　　庚○○
訴訟代理人　　甲○○
　　　　　　　乙○○
被　　　告　　儀聯貿易有限公司
兼法定代理人　戊○○　　原住台北縣土城市○○路○段五六之
被　　　告　　丙○○
被　　　告　　丁○○
訴訟代理人　　己○○
上列當事人間清償借款事件，本院於民國九十六年一月二十三日
言詞辯論終結，判決如下：
    主    文
被告應連帶給付原告新台幣貳佰捌拾萬仟佰拾肆元，及
自民國九十四年七月九日起至清償日止，按年息百分之六點五計
算之利息，並自民國九十四年八月十日起至清償日止，逾期六個
月以內者，按上開利率百分之十，超過六個月以上者，按上開利
率百分之二十計算之違約金。
訴訟費用由被告連帶負擔。
本判決於原告以新臺幣玖拾肆萬伍仟元供擔保後，得假執行。
    事    實
甲、原告方面：
一、聲明：除假執行供擔保之金額外，如主文所示。
二、陳述略稱：
  (一)緣被告儀聯貿易有限公司（下稱儀聯公司）邀同其餘被告戊○○、丙○○及丁○○為連帶保證人，於民國（下同）九十
    四年五月六日與原告簽立借據及授信約定書，借款新台幣（
    下同）三百萬元，約定借款期間自九十四年五月九日起至九
    十七年五月九日止，利息按原告基準利率加碼年息百分之三
    點一五機動計息，另約定逾期清償在六個月以內者，按上開
    利率百分之十，超過六個月者，超過部分按上開利率百分之
    二十計付違約金。
  (二)詎料被告儀聯公司對前揭借款僅繳納本息至九十四年七月九
    日，依授信約定書第五條第一項第一款之約定，全部債務視
    為到期，尚欠原告二百八十三萬三千三百三十四元及如主文
    第一項所示之利息及違約金，被告戊○○、丙○○及丁○○
    為連帶保證人，自應負連帶償還責任。爰依消費借貸及連帶
    保證之法律關係，請求被告連帶清償。
  (三)被告丁○○擔任連帶保證人的時間是九十四年五月六日，並
    由原告承辦人吳長任親見其簽名，財團法人長庚紀念醫院（
    下稱長庚醫院）回函及病歷資料顯示被告丁○○於九十四年
    三月至七月間並無就診紀錄，足見其擔任連帶保證人時並非
    精神耗弱，更非無行為能力。且診斷報告有提到九十四年一
    月時，被告丁○○曾經去動物園當臨時工，是因為被告丁○○有色盲，沒有辦法勝任工作，所以辭掉工作，並非精神耗
    弱或心神喪失。
三、證據：提出借據影本一份、授信約定書影本四份、利率歷史
    資料表一份、公司變更登記表一份及戶籍謄本三份為證，並
    聲請傳訊證人吳長任。
乙、被告方面：
壹、被告丁○○部分：
一、聲明：原告之訴駁回。
二、陳述略稱：
  (一)被告丁○○自八十二年罹患精神分裂症迄今已十三年，目前
    尚住在長庚醫院桃園分院，並無工作能力，也沒有在動物園
    做事。借據及授信約定書上被告丁○○的簽名，不知道是不
    是親自簽名，其應該不可能簽立系爭合約。被告丁○○並無
    宣告禁治產。
  (二)另被告丙○○有開工廠，聲稱欲幫助被告丁○○，讓其至工
    廠作臨時工，被告丁○○始至銀行替其作保，惟丁○○作保
    簽名時，並不知其簽名的用意。被告丁○○之母親有與被告
    丁○○一起去銀行，但是沒有進去，另被告丙○○並沒有告
    訴被告丁○○之母親去銀行的目的。
三、證據：提出全民健保證明卡及身心障礙手冊影本各一份、診
    斷證明書影本一份及長庚醫院桃園分院精神科病房住院須知
    影本一份為證。
貳、被告儀聯公司、戊○○及丙○○部分：被告均未於言詞辯論
    期日到場，亦未提出書狀作何聲明或陳述。
丙、本院依職權向長庚醫院函調被告丁○○之病歷資料。
    理    由
一、程序方面：
  (一)依原告所提授信約定書第十二條約定，兩造合意以台灣台北
    地方法院為第一審管轄法院，故本院對本事件具有管轄權。
  (二)本件被告儀聯公司、戊○○及丙○○經合法通知均未於言詞
    辯論期日到場，核無民事訴訟法第三百八十六條所列各款情
    形，應依原告之聲請，由其一造辯論而為判決。
二、本件原告主張被告儀聯公司向原告借款而其餘被告為連帶保
    證人之事實，已據其提出借據影本一份、授信約定書影本四
    份、利率歷史資料表一份、公司變更登記表一份及戶籍謄本
    三份為證，業經本院核對證物原本無訛，復經證人吳長任作
    證證實，堪認原告主張為真實。
三、於簽立系爭借據與授信約定書時，被告丁○○並不能證明係
    處於無意識或精神錯亂之情形，其復未受禁治產之宣告，故
    無從解免連帶保證人之責，說明如下：
  (一)按「無行為能力人之意思表示，無效；雖非無行為能力人，
    而其意思表示，係在無意識或精神錯亂中所為者亦同。」，
    民法第七十五條定有明文；復按「上訴人提出之證明書，雖
    證明被上訴人於五十四年間曾患有精神病症，但不能證明被
    上訴人於和解時，係無意識或有精神錯亂之情形，且被上訴
    人又未受禁治產之宣告，難認和解有無效之原因。」（最高
    法院五十八年台上字第三六五三號判例要旨參照）。
  (二)經查，被告丁○○訴訟代理人（即被告丁○○之母親）先則
    稱借據、授信約定書不知是否丁○○親自簽名（參見本院九
    十五年八月十五日言詞辯論筆錄），後改稱被告丁○○不可
    能簽立系爭合約（參見本院九十五年十月二十七日言詞辯論
    筆錄），再改稱因被告丙○○要讓被告丁○○擔任工廠臨時
    工，所以丁○○才去銀行（參見本院九十六年一月二十三日
    言詞辯論筆錄），陳述前後不一，然由最後一次之陳述，以
    及證人吳長任證稱：「當初我們打電話去確認所寫資料是否
    正確，當時講到丁○○要當被告儀聯公司保證人，他媽媽應
    該也知道丁○○要去當保證人。」（參見本院九十六年一月
    二十三日言詞辯論筆錄），顯見被告丁○○係希望於被告丙○○之工廠擔任臨時工，故前往銀行簽名擔任連帶保證人。
  (三)被告丁○○方面雖辯稱因罹患精神分裂症故不應就儀聯公司
    之借款連帶負責云云。惟查：
    (1)依被告丁○○方面所提出身心障礙手冊、長庚醫院診斷證
      明書及長庚醫院函覆本院之丁○○病歷資料固然顯示被告
      丁○○自八十二年二月起即罹患精神分裂症，目前領有中
      度精神障礙之殘障手冊，其自八十二年二月至九十四年十
      月四日間均於長庚醫院精神科就診，因藥物不規則故病情
      不穩定等情，然被告丁○○訴訟代理人自承被告丁○○未
      受禁治產之宣告（參見本院九十五年十二月二十六日言詞
      辯論筆錄），並非無行為能力人，故被告丁○○是否應負
      連帶保證人責任，參酌上揭民法第七十五條規定及最高法
      院判例要旨，應以其簽立系爭借據與授信約定書時，是否
      處於無意識或精神錯亂之情形為斷。
    (2)經核閱被告丁○○之病歷，誠如原告所主張，被告丁○○
      擔任連帶保證人的時間為九十四年五月六日，而其於九十
      四年三月至七月間並無就診紀錄，且證人吳長任證稱：「
      （問：丁○○的精神狀況？）坐在那邊靜靜的。說要簽名
      ，他就簽名。」，則以此等情狀，雖被告丁○○患有精神
      分裂症，但簽約當時並無法證明係處於無意識或精神錯亂
      之狀態，參酌上揭民法第七十五條規定及最高法院判例要
      旨，被告丁○○並無法以其患有精神分裂症為由，而解免
      連帶保證人之責。
四、從而，原告本於消費借貸及連帶保證之法律關係，請求被告
    連帶給付二百八十三萬三千三百三十四元及如主文第一項所
    示之利息及違約金，為有理由，應予准許。
五、原告陳明願供擔保，聲請宣告假執行，核無不合，爰酌定相
    當擔保金額准許之。
六、據上論結，本件原告之訴為有理由，依民事訴訟法第三百八
    十五條第一項前段、第七十八條、第三百九十條第二項，判
    決如主文。
中　　華　　民　　國　　96　　年　　 1　　月　　30　　日
                民事第一庭    法    　官　文衍正
以上正本係照原本作成
如對本判決上訴，須於判決送達後20日內向本院提出上訴狀
中　　華　　民　　國　　96　　年　　 1　　月　　30　　日
                  　　　　　　書  記  官　周其祥
